臺灣高雄地方法院刑事判決　　　　　　　99年度訴字第1710號
公　訴　人　臺灣高雄地方法院檢察署檢察官
被　　　告　王思皓
選任辯護人　萬維堯律師
上列被告因公共危險案件，經檢察官提起公訴（99年度偵字第28
006 號），本院判決如下：
    主  文
王思皓無罪。
    理  由
一、公訴意旨略以：被告王思皓明知飆車足使參與道路交通公眾
    生往來危險，竟基於共同飆車之犯意聯絡，於民國99年7 月
    11日凌晨4 時許，騎乘車號715- GKK號重型機車，與另不詳
    人士5 、6 人亦騎乘機車組成車隊，平行排列佔據快、慢車
    道，不顧有無紅綠燈，均以時速70至80公里之速度高速度狂
    飆強行通過，自高雄市○○○○○路口起，沿建國路由東向
    西行駛，闖越自立路口紅燈右轉上自立陸橋，再闖越九如路
    口紅燈右轉，轉行九如路，壅塞道路，嚴重影響路人及參與
    道路交通公眾之安全，以此方法致生陸路往來之危險，因認
    被告係共同涉犯刑法第185 條第1 項之以他法致生陸路往來
    之危險罪嫌等語。
二、按被告以外之人於審判外之言詞或書面陳述，除法律有規定
    者外，不得作為證據；被告以外之人於審判外之陳述雖不符
    刑事訴訟法第159 條之1 至之4 等4 條之規定，經當事人於
    審判程序同意作為證據，法院審酌該言詞陳述或書面陳述作
    成時之情況，認為適當者，亦得為證據，刑事訴訟法第159
    條第1 項及第159 條之5 第1 項分別定有明文。查本件如後
    所引被告以外之人於審判外之陳述，業據被告於準備程序表
    示同意作為證據（見本院訴卷第31頁），辯護人亦未爭執，
    本院審酌該等證據於作成時亦無任何不適當之情況，認作為
    本案證據應屬適當，故均具有證據能力。至證人即員警薛又
    仁甫於案發後製作之職務報告書1 紙，經被告、辯護人反對
    作為證據使用（見本院訴卷第31頁），亦核無例外得作為證
    據之情形，況證人薛又仁業經本院依辯護人聲請傳喚到庭結
    證（如後述），上開職務報告書所載內容已無加以評價之必
    要，自無證據能力。
三、又按犯罪事實應依證據認定之，無證據不得認定犯罪事實；
    不能證明被告犯罪者，應諭知無罪之判決，刑事訴訟法第15
    4 條第2 項、第301 條第1 項分別定有明文。又認定不利於
    被告之事實，須依積極證據，苟積極證據不足為不利於被告
    事實之認定時，即應為有利於被告之認定，更不必有何有利
    之證據；再犯罪事實之認定，應憑真實之證據，倘證據是否
    真實尚欠明確，自難以擬制推測之方式，為其判斷之基礎；
    刑事訴訟上證明之資料，無論為直接或間接證據，均須達於
    通常一般之人均不致有所懷疑，而得確信其為真實之程度，
    始得據為有罪之認定，若其關於被告是否犯罪之證明未能達
    此程度，而有合理懷疑之存在，致使無從形成有罪之確信，
    即不得遽為不利被告之認定；且以間接證據斷罪時，尤須基
    於該證據在直接關係上所可證明之他項情況事實，本乎推理
    作用足以確證被告有罪，方為合法，不得徒憑主觀上之推想
    ，將一般經驗上有利被告之其他合理情況逕予排除；因此，
    檢察官對於起訴之犯罪事實，應負提出證據及說服之實質舉
    證責任。倘其所提出之證據，不足為被告有罪之積極證明，
    或其指出證明之方法，無從說服法院以形成被告有罪之心證
    ，基於無罪推定之原則，自應為被告無罪判決之諭知，最高
    法院分別著有30年上字第816 號、32年上字第67號、53年台
    上字第656 號、76年台上字第4986號及92年台上字第128 號
    判例意旨可資參照。
四、公訴意旨認被告涉有前開犯嫌，無非係以被告之供述、證人
    薛又仁於本院審理中之證述、蒐證光碟、錄影畫面、車籍基
    本資料、高雄市政府警察局高市警交字第B00000000 號舉發
    違反道路交通管理事件通知單、飆車路線圖各1 份為其論據
    。訊據被告固坦承伊有如公訴意旨所示時間、地點，與證人
    即其友人陳偉銘及陳偉銘另外之友人等共5 人騎車，共同途
    經高雄市○○路、建國路，伊復闖越自立路口紅燈右轉上自
    立陸橋，下橋接近九如路口時，再駛入對向車道闖越紅燈右
    轉等交通違規情節，惟堅決否認有何犯行，辯稱：伊當晚在
    瑞隆路五甲地區下班後，友人陳偉銘前來約去鼎金夜市用餐
    ，又約伊去榮總接他腿受傷之朋友出院，伊就跟陳偉銘各騎
    一台車去，從榮總回來時，多的那三台車是陳偉銘的朋友，
    伊並不認識，單純有人住鼓山，是同一方向順路，伊才跟著
    一起騎繞「ㄇ」字型，不是要飆車，伊騎在建國路時也都騎
    慢車道，在高雄中學遇到紅燈時也有停下來，沒有像員警說
    的高速狂飆，自立路口時陳偉銘說後面有車子在追，伊沒有
    看到有警車，之所以闖紅燈是想趕快到家，交通違規事實伊
    都承認，也知道這樣做是錯誤行為，但沒有要犯罪的意思等
    語（見本院訴卷第28、30、55、74頁）。辯護人則以：依錄
    影光碟觀之，被告都騎在慢車道上，且有停等紅燈，該5 輛
    機車如一般正常騎乘，無併排行駛，被告違規行為固然屬實
    ，難認該當刑法第185 條第1 項構成要件，又被告只認識陳
    偉銘，單純陪同前往榮總，並無飆車意思，且其餘共同騎車
    之行為人業經檢察官不起訴或少年法院不付審理，如認本件
    被告與其他人有犯意聯絡，實令被告感到冤抑等語（見本院
    訴卷第28、30、74、75頁），為其辯護。
五、查本件被告有於上開時間、地點，駕駛車號715- GKK號重型
    機車，與其友人陳偉銘（駕駛909-EVN 號），及其餘之人宋
    彥寬（駕駛388-CZW 號）、莊姓少年騎車附載陳姓少年（駕
    駛YA7-797 號、真實姓名詳卷）同路騎車途經高雄市○○路
    、自立陸橋等路段，被告在自立路口闖紅燈右轉，於自立陸
    橋上加速行駛，下橋時駛入對向車道並闖紅燈右轉至九如路
    之事實，有如附表即本院99年12月16日錄影光碟勘驗筆錄、
    錄影畫面、地圖及車籍基本資料各1 份在卷可憑（見警卷第
    5 、6 、8 頁、本院訴卷第27、33、34頁），且為被告、辯
    護人所不爭執；而刑法第185 條第1 項之「以他法致生往來
    之危險」之「他法」，係指除損壞、壅塞以外，其他凡足以
    妨害公眾往來通行之方法皆是（最高法院94年度台上字第
    2863 號 判決要旨參照）。是以，本件爭點厥為：依公訴意
    旨所舉證據，是否足論被告所為構成刑法第185 條第1 項之
    以他法致生往來之危險罪？及被告有無犯意暨犯意聯絡？茲
    將本院得心證之理由析述如下：
  (一)按刑事法上所謂「危險犯」與「實害犯」乃相對應之概念，
    即以對法益之實際侵害作為處罰根據之犯罪，謂之「實害犯
    」，而以對法益發生侵害之危險作為處罰根據者，謂之「危
    險犯」。「危險犯」又有「具體危險犯」與「抽象危險犯」
    之區分，兩者含義及判斷標準均異。「具體危險犯」中之具
    體危險，使法益侵害之可能具體地達到現實化之程度，此種
    危險屬於構成要件之內容，須行為具有發生侵害結果之可能
    性，始足當之，不能僅有某種程度之假定或抽象；而具體危
    險之證明和判斷，事實審法院應以行為當時之各種具體情況
    以及已經判明的因果關係為根據，用以認定行為是否具有發
    生侵害法益的可能性。是具體危險犯中之具體危險，是「作
    為結果的危險」，學理上稱為「司法認定之危險」；一般而
    言，具體危險犯在刑法分則中以諸如「危害公共安全」、「
    足以發生……危險」、「引起……危險」等字樣明示之；至
    「抽象危險犯」是指行為本身含有侵害法益之可能性而被禁
    止之態樣，重視行為本身之危險性，此種抽象危險不屬於構
    成要件之內容，只要認定事先預定之某種行為具有可罰的實
    質違法根據，凡一有該行為，罪即成立，亦即只要證明行為
    存在，而危險不是想像或臆斷的（迷信犯），即可認有抽象
    危險，該當構成要件之行為具備可罰實質違法性，乃立法者
    擬制或推定之危險，其危險及程度係立法者之判斷，故抽象
    危險在重視行為本身之危險性，係「行為之危險」，學理上
    稱為「立法上推定之危險」。刑法第185 條第1 項之公共危
    險罪，係以「生往來之危險」為其客觀構成要件，屬「具體
    危險犯」而非「抽象危險犯」，故就是否該當本罪須有積極
    之事證，證明具體危險之事實，而非僅以籠統之抽象危險理
    論，即可以該罪相繩。又該條所稱「損壞」即損毀破壞，包
    括物質的及效用之損壞，「壅塞」即以有形之障礙物，遮斷
    或杜絕公眾往來之設備者，者皆屬例示性規定，稱「他法」
    係指除損壞壅塞以外，其他凡足以妨害公眾往來通行之方法
    皆是，例如除去移動或偽製通行標識，將人或舟、車導入險
    路或不能迴轉之絕路皆是，屬於概括性規定；準此，同條所
    謂「以他法致生往來之危險」，當然亦須達於相當壅塞或損
    壞道路之程度始足當之；單純超速、闖紅燈及逆向等方式行
    駛，在時間上僅屬短暫，不具延續性，對於其他往來車輛僅
    屬特定，不具一般性，縱偶因逆向行車造成交通阻塞之情形
    ，是否相當於刑法第185 條第1 項所謂壅塞或損壞道路致生
    往來危險之規範意義，不無研求餘地；再者，司法實務所認
    以他法致生往來危險者，其事實內容係行為人糾合多眾以並
    排競駛及一前一後飆車之方式，在道路上高速飆車，非法截
    占特定路段供己超速行車取樂，足以喪失公路原有交通功能
    ，主觀上具有類似壅塞、截斷癱瘓道路，阻止他人安全通行
    之意圖，客觀上確已達到壅塞、截斷癱瘓道路，致他人無法
    安全往來之程度，此與「為躲避警方追捕而駕車違反交通規
    則」乙情，尚屬有間，不得援引類比，蓋「故意」為犯罪之
    構成要件，如因為避開警察追緝而違反交通規則，其主觀上
    有無以其行為致生公眾往來危險之故意，饒堪研求（最高法
    院97年度台上字第731 號判決理由參照）。準此，應就本件
    行為人於道路上駕駛行為態樣客觀上是否足以已達到壅塞、
    截斷癱瘓道路、使公路喪失原有交通功能，及主觀上是否有
    阻止他人安全通行之犯意，如僅係單純超速、闖紅燈及逆向
    行駛，於時間上僅屬短暫，不具延續性，對於其他往來車輛
    亦僅屬特定，不具一般性，尚難以刑法第185 條第1 項之罪
    刑相繩。
  (二)本件證人即員警薛又仁固於本院審理中證稱：伊正值防制飆
    車勤務，於凌晨4 點40分許接獲報案民族、九如路附近有飆
    車族，因三民第一分局在九如、民族路口有設路障，伊就從
    八德一路、民族路口前往錦田路、建國路口，果見被告等人
    以目測時速超過60公里之速度騎駛，判斷就是民眾報案所稱
    飆車族，伊等便駕駛如一般小客車之偵防車（車款詳卷）尾
    隨蒐證，該車隊3 部併排在前面，3 部併排在後，其在快車
    道上，佔據車道，當時偵防車開80公里還追不到，他們在火
    車站前剛好遇到延續綠燈，到高雄中學前，剛好一台貨車稍
    微擋住他們，他們減速，才能跟上照清楚車牌，被告闖紅燈
    右轉上橋，下橋時九如路口又是紅燈，被告逆向然後闖紅燈
    右轉，當時九如路口還有好幾部車等語（見本院訴卷第66至
    69頁），指證被告等人即為民眾報案所指飆車族，而有佔據
    道路、危險駕駛等行為。惟查，如附表勘驗筆錄所示，於第
    0 至28秒，為警跟拍其等騎駛在高雄市○○路段高雄火車站
    至自立路口之過程，尚能攝得車號、車型、車燈、位置分佈
    等畫面，由鏡頭近到遠、左到右，可見車號依序為YA7-797
    號、388- CZW號、909- EVN號、007-EEZ 號，最右邊在慢車
    道上者始為被告騎乘車尾閃藍燈可供辨識之715-GKK 號重型
    機車，零散在快、慢車道上，此外尚有其餘不相干之汽、機
    車行駛在相同路段，有勘驗筆錄、地圖及翻拍照片各1 份在
    卷可憑（見本院訴卷第27頁、警卷第5 、6 頁），足見被告
    在建國路劃設快慢車道路段上，有按規定行駛於慢車道上，
    自難認有何公訴意旨所指「高速狂飆強行通過」之行為。本
    院復審酌，上開蒐證之機車數量僅5 台，且行駛過程零星分
    佈，猶可見其餘汽、機車正常通行往來，亦未如證人所指有
    前後3 輛併排佔據車道，是證人薛又仁所述尚乏佐證，客觀
    上難認達到壅塞、癱瘓或使公路喪失原有交通功能之程度。
    又如附表勘驗筆錄所示，於第29至56秒，被告闖紅燈右轉通
    過自立陸橋，下橋至九如路右轉，另一台因畫面模糊無法辨
    識之機車下橋闖紅燈左轉，員警駕駛之偵防車於橋路上坡時
    亦超越車號YA7- 797號之機車（見本院訴卷第27頁），足見
    被告騎上自立陸橋後即與其餘車輛脫離，且下橋後分道離去
    ，未見有何併排行駛、佔據車道之情，又被告通過自立陸橋
    耗時27秒（計算式：56 -29＝27），而依卷附地圖顯示該橋
    平面長度為400 公尺（本院訴卷第33頁），循此計算被告通
    過該橋之總時速為53.3公里（計算式：400 公尺/27 秒×60
    秒×60分＝53333 公尺即53.3公里，以下四捨五入），且未
    有何車速明顯快慢劇變之情，可見被告通過自立陸橋之時速
    均約53公里，而按行車時速不得超過50公里，在未劃設車道
    線、行車分向線或分向限制線之道路，或設有快慢車道分隔
    線之慢車道，時速不得超過40公里，道路交通安全規則第93
    條第1 項定有明文，茲將被告時速與規定上限兩者相較，尚
    難直指被告有何公訴意旨所指「高速狂飆」之行為。是以，
    辯護意旨主張被告行為未達到壅塞道路或高速行駛等語，尚
    屬可採。
  (三)又證人即被告友人陳偉銘於本院審理中證稱：伊當晚11時許
    下班後，約被告去鼎金吃飯，凌晨2 時許，突然接到友人電
    話，才順便找被告一起去榮總接伊腳受傷之友人陳姓少年，
    被告不認識他們，後來大家5 、6 台一起從從榮總出發回家
    ，因為有人住鼓山，大家就一起騎，沒有併排佔據車道，頂
    多兩台併排聊天，在建國、民族路口附近開始有一台普通轎
    車緊跟在後開很快、車燈很亮，越來越過來，感覺要撞到，
    伊等都有注意到，才從原本時速約40、50公里，加速騎到約
    70公里，伊住愛河中都附近，所以到自立路就右轉走橋下，
    沒有上橋，大家各自跑，伊不知道被告後來情況，伊等不是
    要飆車等語（見本院訴卷第56至64頁），及證人即員警薛又
    仁於本院審理中另證稱：上開偵防車沒有警示燈，但擋風玻
    璃沒有貼隔熱紙，攝影機就架在副駕駛座展開，寬約20公分
    、長約15公分，啟動時會閃紅燈，很明顯，前方機車騎士轉
    頭就可以看到，被告等人大概在高雄中學附近時發覺伊跟在
    後面，依伊經驗判斷被告等人可能係飆車族，也可能剛好要
    回家，因為他們住址在鼓山一帶等語（見本院卷第70頁），
    均核與本院勘驗錄影光碟畫面時，被告當庭指認車號YA7-79
    7 號重型機車後座附載腿傷之人及卷附被告、證人陳偉銘、
    另案被告莊姓、陳姓少年之年籍資料相符無誤（見警卷第1
    至3、5頁、本院訴卷第28頁）。本院互繹證人陳偉銘及被告
    所述內容，對於案發當晚相約目的、騎車路徑、與其餘人交
    情等均一致無訛，而此等人際關係交往，與犯罪事實無直接
    關連，衡情並無為虛偽陳述之動機，是證明力極高，足見被
    告當晚下班後，確係受證人陳偉銘之邀，始於用餐後陪同至
    榮總接不相識之友人，再順道返家；本院復審酌，被告與證
    人陳偉銘以外之人既素不相識，且係自醫院接傷患返家，其
    中同行車輛後座附載傷患下，行車速度自易受限，其等路徑
    復與返家方向相符，被告下自立陸橋後確實轉入高雄市○○
    區○○街住處附近小巷內等情，衡與一般常見「飆車族」特
    地外出或前往定點、在特定路段會合恣意狂飆者有異，是被
    告辯稱單純陪友人到榮總，之後順道一起回家，在建國路時
    有聽到後面有車子在追、不知道是警察、當時只想回家等語
    大致相符（見本院訴卷第70、71頁），起訴書證據清單欄論
    述被告行車路線與住處方向相反等語，容有誤會，難以憑採
    ，自難認被告有何公共危險之犯意。再者，被告等人騎乘至
    建國路段時，發覺後方似有車輛緊跟，縱係出於害怕員警臨
    檢，或擔心遭受無妄之災，進而加速躲避，揆諸前揭最高法
    院對法條意旨之說明，此種主觀上心態，尚不具刑法第185
    條第1 項致生往來危險之犯意。參以，另案被告陳偉銘、宋
    彥寬業經臺灣高雄地方法院檢察署以99年度偵字第28003 、
    36633 號為不起訴處分確定，莊姓、陳姓少年亦經臺灣高雄
    少年法院99年度少調字第1027、1191號以罪嫌不足裁定不付
    審理在案，益徵被告與其等間尚無致生往來安全危險之犯意
    聯絡，是被告所述及辯護意旨堪可憑採，無從依刑法第185
    條第1 項之罪刑予以相繩。
  (四)從而，本件被告上開行為客觀尚難認達到刑法第185 條第1
    項致生往來危險之程度，主觀上亦難認有此犯意，自無從以
    該罪刑予以相繩。
六、綜上所述，本件公訴意旨所舉前開事證，尚不足使本院形成
    被告有罪之確信，依罪證有疑利於被告之證據法則，即不得
    遽為不利被告之認定。此外，復查無其他積極證據足資認定
    被告有何公訴意旨所指犯行，參諸首開說明，即屬不能證明
    被告犯罪，依法自應為被告無罪之諭知。
據上論斷，應依刑事訴訟法第301 條第1 項，判決如主文。
本案經檢察官顏漢文到庭執行職務。
中    華    民    國   100    年     1    月    31    日
                  刑事第十四庭  審判長法  官  陳銘珠
                                      法  官  林揚奇
                                      法  官  李俊霖
以上正本證明與原本無異。
檢察官如不服本判決應於收受送達後10日內向本院提出上訴書狀
，並應敘述具體理由；如未敘述上訴理由者，應於上訴期間屆滿
後20日內向本院補提理由書（均須按他造當事人之人數附繕本）
「切勿逕送上級法院」。
中    華    民    國   100    年    1     月    31    日
                                      書記官  武凱葳
附表：
┌───────────────────────────────┐
│本院99年12月16日勘驗筆錄（見本院訴卷第27頁）                  │
├───────────────────────────────┤
│勘驗標的：偵卷末彌封袋內光碟檔案名稱00000000000000.WMV檔案內容│
│勘驗結果如下：                                                │
│第0 秒至第06秒：畫面顯示：五台以上機車佔據路面劃設有禁行機車之│
│                快車道（無法辨識其中有無715-GKK ）（拍攝錄影之│
│                員警說：前面都是，快點！...拍車牌...）。      │
│第07秒至第12秒：鏡頭搖晃，畫面模糊不清。                      │
│第12秒至第17秒：數輛機車行駛於路面。                          │
│第17秒至第29秒：數台機車佔據路面，由鏡頭近到遠、左到右，機車車│
│                號依序為YA7-797 、388-CZW 、909-EVN 、007-EEZ │
│                、715-GKK （車尾閃藍燈），均行駛在建國三路由東│
│                往西方向，與自立路口為紅燈號誌。（拍攝錄影之員│
│                警說：前面那兩台...有了，車牌都有了）         │
│                。                                            │
│第29秒至第34秒：車號715-GKK 號機車第一個紅燈右轉上自立陸橋，其│
│                餘機車亦陸續右轉。畫面中可見尚有汽車自自立陸橋│
│                由北往南下橋通過建國三路口。                  │
│第34秒至第40秒：畫面右邊為車號YA7-797號之機車。               │
│第40秒至第46秒：跟拍車輛亦右轉上自立陸橋，超越車號YA7-797 號之│
│                機車，此時畫面中已未見車號715-GKK 機車。      │
│第40秒至第56秒：跟拍車輛前有兩台機車尾燈過亮，無法辨識車號，  │
│                均加速向前駛離，超越客運後，一台騎至對向車道，│
│                下橋闖紅燈左轉九如二路，另一台即車尾閃藍燈之  │
│                715-GKK 號機車駛入對向車道加速下橋駛進路口處。│
│第56秒至1 分2 秒：                                            │
│                715-GKK 號機車右轉進入九如二路。適有一台小貨車│
│                沿九如二路由西向東經過該路口。跟拍車輛亦駛入對│
│                向車道，尾隨715-GKK 機車之路線下橋右轉。（拍攝│
│                錄影之員警說：那就這台好了。）第1 分2 秒至6 秒│
│                ：車號715-GKK號 之機車行駛在跟拍車輛前。      │
│第1分6 秒至7 秒：車號715-GKK之號機車右轉進入小巷。            │
│第1分7 秒至15秒：跟拍車輛未能即時右轉，繼續直行。             │
│勘驗完畢。                                                    │
└───────────────────────────────┘